【裁判字號】    89,訴,2220
【裁判日期】    901219
【裁判案由】    強盜等
【裁判全文】
臺灣高雄地方法院刑事判決                        八十九年度訴字第二二二號
    公  訴  人  臺灣高雄地方法院檢察署檢察官
    被      告  丁○○
    指定辯護人  本院公設辯護人  戊○○
右列被告因強盜等案件，經檢察官提起公訴（八十九年度偵字第一八一０四號），本
院判決如左：
    主  文
本件免訴。
    理  由
一、公訴意旨略指：被告丁○○意圖為自己不法之所有，基於常業之犯意，自八十九
    年二月起，持客覲上足以致人危險之凶器萬能夾、扳手、螺絲起子等工具，破壞
    如附表所列被害人之大門，進入住宅內翻箱倒櫃，竊取如附表所列之物，得手將
    財物供己打電動玩具花用。嗣於八十九年八月十一日十九時許，以同樣手法侵入
    高雄市三民區○○○路三四一號十二樓之二乙○○住處，竊取附表所列財物，得
    手後為人發現報警圍捕，丁○○見狀為防護贓物脫免逮捕，竟以螺絲起子攻擊員
    警及參與圍捕之民眾丙○○，幸圍捕人員以椅子將螺絲起子擊落始將丁○○逮捕
    ，並扣得大型一字起子二支、Ｔ型起子一支、萬能夾一支。因認被告丁○○涉有
    刑法第三百二十二條常業竊盜罪嫌及第三百二十九條之準強盜罪嫌。
二、按案件曾經判決確定者，法院應諭知免訴之判決，刑事訴訟法第三百零二條第一
    款定有明文。又參照最高法院三十二年上字第二五七八號判例認為「刑事訴訟法
    第二百九十四條第一款規定，案件曾經判決確定者，應為免訴之判決，係以同一
    案件，已經法院為實體上之確定判決，該被告應否受刑事制裁，即因前次判決而
    確定，不能更為其他有罪或無罪之實體上裁判。此項原則，關於實質上一罪或裁
    判上一罪（如刑法第五十五條及第五十六條之犯罪），其一部事實已經判決確定
    者，對於構成一罪之其他部分，固亦均應適用，但此種情形，係因審判不可分之
    關係，在審理事實之法院，對於全部犯罪事實，按刑事訴訟法第二百四十六條規
    定本應予審判，故其確定判決之既判力，亦自應及於全部之犯罪事實，若在最後
    審理事實法院宣示判決後，始行發生之事實，既非該法院所得審判，即為該案判
    決之既判力所不能及，．．．」，若實質上一罪或裁判上一罪其一部事實已經判
    決確定，而公訴人再就最後審理事實法院宣示判決前已經發生，而屬該實質上一
    罪或裁判上一罪一部之事實提起公訴，則因該起訴事實已為前確定判決之既判力
    所及，法院即應就該起訴事實為免訴之諭知。
三、再按刑法第三百二十九條 (準強盜罪)所謂之當場，固不以實施竊盜或搶奪者尚
    未離去現場為限，即已離盜所尚在他人跟蹤追躡中者，仍不失為當場，但若竊盜
    或搶奪者，於得手後行至中途，始被發覺，則該中途，不得謂為當場，此際如基
    於別種事實而實施強暴脅迫，除可另成立其他罪名外，不生以強盜論之問題（最
    高法院七十三年度台上字第四六三九號裁判參照）。經查：被害人乙○○於警訊
    時陳明：「我於八月十一日晚上二十時二十分左右返家時，發現門被破壞打開。
    當時我馬上跑到十樓打電話報警處理」等語，則被害人並未當場發現被告而予以
    追躡，而證人即三民分局警員甲○○於本院審理中證稱：當時是執行巡邏勤務，
    被告自十二樓跑下來，伊在大廈門口遇到，遇到之後，開始追他，被告有往後看
    ，並拿贓物往後丟，伊就一邊跑一邊喊，丙○○有看到，就參與圍捕等語，證人
    丙○○於警訊時證稱：「當時我本來在十全二路與康平街口和朋友在聊天，因聽
    到有人在大喊抓賊，我隨即跑去參與圍捕，看到有一男子體型壯碩，手持約五十
    公分長的螺絲起子，一手拿一支共兩支正與警方對峙中，我欲跑向前去幫忙抓．
    ．．」等語，足見警員甲○○據報前往逮捕被告時，被告已離去被害人乙○○之
    住所，縱被告有作勢揮舞螺絲起子，企圖阻止甲○○及丙○○將其逮捕，然其脅
    迫行為實施之地點已非盜所，且時間上亦非被告在行竊遭人發覺或追蹤緊接所為
    之事，已經不能逕認係竊盜之「當場」，故尚難認被告涉有準強盜罪，只能論以
    竊盜罪。
四、又查被告於八十八年九月下旬起至八十八年十二月十三日止因連續犯竊盜罪，經
    臺灣高等法院高雄分院判處有期徒刑二年四月，刑前強制工作，於八十九年十月
    十八日判決確定，現強制工作執行中，有該院八十九年度上易字第五二二號判決
    書正本在卷可稽，經查該判決書所載，被告均係持所有客觀上對人之身體有危險
    性之兇器老虎鉗、Ｔ字形扳手、十字螺絲起子各一把，利用無人在家之際偷竊，
    其連續犯罪之手段與本件公訴人所指之事實相仿，而本件被告經檢察官所起訴之
    於八十九年八月十一日之犯行，尚無合於竊盜後當場施強暴脅迫以脫免逮捕之要
    件，應屬竊盜犯行，已如前述。是核本件被告被訴竊盜犯行之時間與前案竊盜犯
    行之時間相近，犯罪方法亦屬相同，有常業竊盜實質上一罪之關係，核諸前揭說
    明，本件公訴人所起訴被告竊盜之犯行，即為其前案判決之既判力所及，自應為
    被告免訴之諭知。
據上論斷，應依刑事訴訟法第三百零二條第一款，判決如主文。
中      華      民      國    九十      年     十二     月     十九     日
                                  臺灣高雄地方法院刑事第一庭
                                      法  官    郭佳瑛
右正本證明與原本無異。
如不服本判決，應於判決送達後十日內，向本院提出上訴狀。
                                      書記官    王美玲
中    華    民    國      九十      年      十二      月      二十      日


司法院資訊處製作；財團法人民間司法改革基金會備份。
